【裁判字號】    94,再,95
【裁判日期】    950928
【裁判案由】    考試
【裁判全文】
臺北高等行政法院裁定
                                     94年度再字第00095號
聲 請 人    甲○○
上列聲請人與相對人考選部間因考試事件，對最高行政法院中華
民國93年11月4 日93年度裁字第1386號裁定，聲請再審，經最高
行政法院以94年裁字第2107號裁定將聲請人主張再審理由有關行
政訴訟法第273 條第1 項第11款及第13款之部分移送本院，本院
裁定如下：
    主  文
再審之聲請駁回。
再審聲請費用由聲請人負擔。
    理  由
一、按「裁定已經確定，而有第二百七十三條之情形者，得準用
    本編之規定聲請再審。」行政訴訟法第283 條定有明文。次
    按為判決基礎之民事或刑事判決及其他裁判或行政處分，依
    其後之確定裁判或行政處分已變更者；或當事人發見未經斟
    酌之證物或得使用該證物者。但以如經斟酌可受較有利益之
    裁判者為限，得以聲請再審對於確定之裁定聲明不服，此觀
    上述法條準用同法第273 條第1 項第11款、第13款規定甚明
    。又當事人以發見未經斟酌之證物為再審之理由者，須其證
    物，在前訴訟程序事實審言詞辯論終結前已經存在而未經斟
    酌者為限，若其證物為前訴訟程序事實審言詞辯論終結後所
    發生，或已經前訴訟程序事實審認定不必要予以調查者，則
    不得以之為再審理由；所謂或得使用該證物，指事實審言詞
    辯論終結前已存在之證物，當事人雖知有此而不能使用，現
    始能使用者；而所謂證物包括證書及與證書有相同效用之物
    件或勘驗物等項。
二、本件聲請人參加民國（下同）78年至86年間舉行之各年度專
    門職業及技術人員高等考試律師考試（以下簡稱律師高考）
    均未獲錄取，於申請複查成績經考選部函覆無誤後，即分別
    請求閱覽及複印各該年度考試之全部答題試卷，均經考選部
    以與應考人申請複查考試成績處理辦法（以下簡稱處理辦法
    ）第8 條前段之規定不合，予以駁回，聲請人循序提起訴願
    、再訴願、行政訴訟及再審之訴遞遭駁回確定。嗣聲請人以
    考試院業依89年7 月1 日施行之訴願法修正條文第49條規定
    ，應其所請，准予閱覽及影印其參加88年同項考試試卷在案
    ，認考選部自78年至86年間否准其閱覽及影印試卷之行政處
    分已因情事變更應予撤銷，乃依訴願法第97條第1 項第9 款
    之規定向考試院申請再審，請求撤銷歷次否准其閱覽及複印
    律師高考全部答題試卷之處分，並准其閱覽及複印上開答題
    試卷，經考試院決定駁回其再審申請。聲請人不服，提起行
    政訴訟，經本院於91年1 月14日以89年度訴字第3160號裁定
    駁回，提起抗告，亦經最高行政法院於92年6 月19日以92年
    度裁字第833 號裁定駁回確定。嗣再審原告以前開確定裁定
    有行政訴訟第273 條第1 項第1 款、第11款之情形，向最高
    行政法院聲請再審，經該院以93年度裁字第1385號裁定就有
    關行政訴訟第273 條第1 項第11款第移送本院管轄，經本院
    93年度再字第79號裁定以前揭理由，認其聲請再審與行政訴
    訟第273 條第1 項第11款所規定之聲請再審要件不合，且已
    於前抗告程序主張其事由駁回，聲請人提起抗告，則經最高
    行政法院以95裁字第437 號裁定，駁回其再審之聲請確定。
    另就有關行政訴訟第273 條第1 項第1 款部分，最高行政法
    院認其聲請無理由，而以該院93年度裁字第1386號裁定駁回
    再審聲請確定。聲請人復認該93年度裁字第1386號確定裁定
    有行政訴訟第273 條第1 項第1 款、第11款、第13款再審事
    由，而向最高行政法院聲請再審，經該院以94年度裁字第21
    07號裁定就有關行政訴訟法第273 條第1 項第11款及第13款
    之部分移送本院管轄。
三、聲請意旨略以：聲請人參加78年至86年間舉行之律師高考，
    因所謂「安全資料問題」，適用戒嚴時期之法令，歷年在報
    名履歷表上均被打「ㄨ」字為特別記號，其意義即「自始不
    讓及格」，其他應考人為「ˇ」字，故填報成績張冠李戴、
    顛倒填報、高分報低分、及格報不及格，此有網路家庭個人
    新聞網頁可稽；又聲請人前申請閱覽及複印78年至86年間參
    加律師高考之全部答題試卷，考選部依申請複查考試成績處
    理辦法第8 條前段規定否准聲請人所請，然考試院已依89年
    7 月1 日施行之訴願法修正條文第49條規定，並以90年5 月
    10日考台訴字第0900003639號函，准許聲請人閱覽及影印其
    89年度律師高考之答題試卷之新事實、新證據，有行政訴訟
    法第273 條第1 項第11款、第13款之再審事由，對於原裁定
    聲請再審等語。
四、經查，最高法院法院於93年11月4 日所為93年度裁字第1386
    號確定裁定，係以聲請人就其參加78年至86年間舉行之律師
    高考，向考選部申請閱覽及複印各該年度應考之全部答題試
    卷，經考選部予以駁回，循序提起訴願、再訴願事件，均屬
    89年7 月1 日新修正訴願法施行前已終結之事件，自無適用
    前開修正後訴願法第49條規定之餘地，聲請人據以對前開確
    定訴願、再訴願申請再審，即屬無據，訴願決定以其訴願不
    合法而決定不受理，並無不合，原確定裁定遞予維持，自無
    違誤；而依行政程序法第175 條規定，該法係自91年1 月1
    日起施行，自無從溯及適用；且處理辦法第8 條已經司法院
    釋字第319 號為合憲之解釋；本件亦無為判決基礎之裁判，
    有行政訴訟法第273 條之情形，殊無依同法第274 條聲請再
    審之餘地，而駁回聲請人再審之聲請。核原告提出之網路家
    庭個人新聞網頁及考試院90年5 月10日考台訴字第09000036
    39號函，均非屬為原裁定基礎之裁判或行政處分，聲請人執
    此主張原裁定基礎之裁判或行政處分已變更，而有前揭行政
    訴訟法第273 條第1 項第11款之再審事由，洵非有據。而原
    告於本件聲請所提出之上述新聞網頁92年4 月15日就歷年國
    家考試弊案專題報導，及考試院准原告閱覽及複印89年度試
    卷之函，均與原確定裁定乃係就「適用法規顯有錯誤」之法
    律論斷無關，而無足以影響原裁定，是與行政訴訟法第273
    條第1 項第13款之要件亦有未合。是本件再審之聲請，於法
    不合，為無理由，應予駁回。
五、依行政訴訟法第283 條、第278 條、第104 條、民事訴訟法
    第95條、第78條，裁定如主文。
中    華    民    國    95    年     9    月   28     日
                  第 七 庭 審 判 長 法  官  黃本仁
                                    法  官  黃秋鴻
                                    法  官  林玫君
上為正本係照原本作成。
如不服本裁定，應於送達後10日內向本院提出抗告狀（須按他造
人數附繕本）。
中    華    民    國    95    年     9    月   28     日
                                    書記官  黃明和


司法院資訊處製作；財團法人民間司法改革基金會備份。
